臺灣新竹地方法院刑事判決　　　　　　　　　　　　　九十一年度交訴字第五六號
　　公　訴　人　臺灣新竹地方法院檢察署檢察官
　　被　　　告　庚○○
右列被告因公共危險等案件，經檢察官提起公訴（九十一年度偵字第一七五三號），
本院判決如左：
    主  文
庚○○服用酒類，不能安全駕駛動力交通工具而駕駛者，處有期徒刑肆月；又因過失
致人於死，處有期徒刑壹年；又駕駛動力交通工具肇事，致人死傷而逃逸，處有期徒
刑壹年；應執行有期徒刑貳年貳月。
    事  實
一、庚○○於民國九十年三月二十六日下午四時許，在新竹縣竹東鎮竹東火車站前北
    興路、東寧路口附近飲食店吃飯飲酒，飲至當晚七時三十分許，明知飲酒過量後
    ，不得駕車，以免因無法注意車前狀況致發生危險，竟應注意而未注意遵守此義
    務，明知已飲酒致注意力無法集中而不能安全駕駛汽車，仍駕駛車牌號碼ＪＸ─
    八○四一號吉普車離開該飲食店，沿新竹縣竹東鎮○○路欲上竹林橋，甫於同日
    下午七時四十分許，駕車行經竹林橋之引道，庚○○即因酒醉無法集中注意力，
    且因當時為雨後夜間，有照明許備，視線尚非不佳，原應減速慢行，小心駕駛，
    竟因酒醉致注意能力降低而未注意被害人林長山所騎乘之車牌號碼ＨＰＬ─三五
    八號重機車在其前方行駛，而不慎擦撞該重機車之左側，造成林長山機車倒地，
    並因此受有頸椎骨折之嚴重傷害而當場死亡，該機車則因受推撞倒地後卡在庚○○所駕駛之吉普車保險桿底下，庚○○於肇事後，明知被害人已倒地應有死傷之
    情形，竟未思予以救助及報警處理，而企圖逃離現場，遂以高速行駛離開該處，
    惟因不知機車已卡在所駕駛吉普車之前保險桿下，而在竹林橋上右轉欲往橫山鄉
    偏僻地區逃匿，適因竹林橋上原亦有另件車禍，正由警員甲○○、丙○○及民眾
    馮祥景、乙○○、張瀚陽（原名丁○○）協助處理，因聽聞機車刮地聲音，且見
    庚○○所駕駛吉普車下卡住機車，發現有異，警員甲○○即委請馮祥景、乙○○
    及張瀚陽等三人駕車在後追趕攔阻，遂由馮祥景等三人在新竹縣芎林鄉○○○○
    路秀湖段農路口站牌附近攔獲庚○○，警員甲○○當時並於橋上發現林長山之屍
    體，且立即至發生車禍之引道入口處攔阻其他車輛再行上橋，庚○○於遭攔檢後
    ，經警對其測試酒精濃度呼氣值為每公升０．九九毫克而查獲。
二、案經林長山之妻己○○訴由新竹縣警察局竹東分局報請臺灣新竹地方法院檢察署
    檢察官偵查起訴。
    理  由
一、訊據被告庚○○固坦承於右揭時、地酒醉後駕駛吉普車之事實，雖矢口否認涉有
    前開過失致死及肇事逃逸罪嫌，辯稱當時已酒醉，並不知道有此事實，且若伊係
    左側撞到被害人，被害人應係往另一方向倒下，豈可能會被拖至竹林橋處，又當
    時其擬往橫山鄉找朋友，經欄阻時係行駛於外側車道，任何小路均可逃逸，豈可
    能往該處行駛？故伊並非肇事逃逸，又鑑定車輛之時間距事故發生後已甚久，該
    項鑑定結果尚不能証明係當時碰撞或事後方發生，故伊並未有過失致死及肇事逃
    逸犯行云云。惟經查：
（一）雖本件車禍之發生，並無人於現場目擊肇事經過之情形，即被害人林長山究如
      何遭撞及並死亡，然被告坦承於事故發生之際曾行經前開肇事地點，再參以當
      時因證人即警員甲○○、丙○○與救難隊人員即証人馮祥景、張瀚陽（即丁○○，已更名）、乙○○等人於現場附近處理另件車禍時，聽聞車輛刮地聲音，
      並經當時在場之警員甲○○發現被告所駕駛車輛下卡住一部機車，經欄阻未停
      下，故由証人馮祥景、張瀚陽及乙○○等人立即分別駕車及騎車前往追趕攔阻
      ，且証人馮祥景等人所描述之車輛顏色等均與被告所駕駛車輛相同，被告穿著
      亦與警員甲○○當時所見駕駛該部車輛之人相符，被告所駕駛車輛事後並於車
      輛底下採得與機車顏色相似之油漆痕跡，有前開証人之証述及內政部警政署刑
      事警察局鑑定通知書等在卷可稽，均足以証明被告確係當時証人甲○○、丙○○、馮祥景、張瀚陽及乙○○等人所見之車底下卡住死者林長山所駕駛機車之
      駕駛人甚明。
（二）再參以証人丙○○、甲○○、馮祥景、張瀚陽及乙○○等人均於警訊及偵查中
      證稱：案發當時有聽到很大聲的車輛撞擊與刮地聲，故回頭看時，即看到一輛
      吉普車底下卡住了一輛重機車，該吉普車並迅速上橋右轉往橫山方向逃逸等語
      ，及承辦員警甲○○於偵訊中證稱：「從被告開車上橋右轉，我們去看屍體的
      這一段時間都沒有車子上來，．．．，之後才陸續有車子過來，我們才將他們
      擋住。」（參九十年七月九日偵訊筆錄），於本院訊問時亦結稱：見到被告車
      輛前約有一、二分鐘時間，橋上完全沒有車輛經過等語，且証人丙○○亦結稱
      原在處理另件車禍，聽見刮地痕，往聲音傳來方向看時，見被告開吉普車前面
      頂著另部機車，從橋上推過來往另一橋頭開過去，當時因巡邏車被擋住，故請
      救難隊馮翔景等人幫忙追捕，當時看到被告時前面有一、二部轎車經過，距離
      約二、三十公尺以上，之後才有其他車輛經過等語，足見肇事時間當僅有被告
      所駕駛之車輛經過，即當時發生撞擊聲後，僅有被告之吉普車出現，並無其他
      車輛上橋堪以認定，則既僅有被告所駕駛之車輛在橋上，而被害人之機車又卡
      在被告駕駛之車輛下，且被害人林長山經發現躺於橋上死亡，實足以認定應係
      被告駕車肇事甚明。
（三）且証人馮祥景亦結稱攔阻被告時，被告即稱其未撞到人，僅右側有撞到東西，
      但未撞到人，故曾檢視其車輛右側保險桿似有擦撞痕跡等語，則被告若未與被
      害人之機車發生擦撞，豈可能於經欄阻停下時，即先供稱其未撞到人？且前開
      撞擊痕跡雖因不明顯而無法採証，然參以被告所駕駛之車輛為吉普車，故而其
      保險桿留下撞擊痕跡之可能性較低，然自被告當時之供述及証人之陳述，均足
      認被告車輛當時應有擦撞被害人林長山之機車甚明，且應係於右前保險桿處與
      被害人林長山機車之左側發生擦撞。
（四）另再參以本件被告所駕駛之車輛經查獲後，於九十年三月二十九日即由新竹縣
      警察局竹東分局鑑識組人員對被告所駕駛之車輛及被害人所騎乘之機車勘驗並
      採証，而經採汽車底部紅色橫桿之油漆與機車引擎上所留之紅色油漆送內政部
      警政署刑事警察局鑑識科化學組鑑定，經以鏡檢法、掃瞄式電子顯微鏡／Ｘ射
      線能譜分析法、紅外線光譜分析法及熱裂解氣相析質譜分析法進行分析比鑑結
      果，採自車號ＨＰＬ─三五八號重機車左側引擎之油漆片，與採自被告之車號
      ＪＸ─八○四一吉普車車底橫桿油漆成分相似，有該局九十年八月六日刑鑑字
      第五三○三○號鑑驗通知書在卷可證，且經採証之証人趙明雪於本院結稱因汽
      車底部為紅色橫桿，機車引擎亦有紅油漆，故研判係車子打滑在車底形成，有
      發生撞擊，而從汽車橫桿及機車引擎採樣，送刑事警察局鑑驗，做油漆成份是
      否符合之鑑定等語，並經訊問鑑定人即內政部警政署刑事警察局警官林中興結
      稱，因現代油漆係採自動化方式進行噴漆，而所使用之油漆可能一次先予調混
      再統一作，故同一桶調混之原料所噴之漆都會是相同成分，故對成分鑑定時無
      法有效予以個化，乃認係「相似」，而非「相同」之詞句等語，然此均得以認
      定被害人機車引擎上有與被告車底橫桿上油漆之成份相同之油漆，再參以前揭
      証人馮翔景等人所見之情形，足以証明被告與被害人車輛應有發生碰撞之情形
      甚明。
（五）又雖被告之吉普車車底橫桿有被害人機車之油漆片，此可證明被害人之機車曾
      卡在被告之吉普車下面，尚無法直接證明係遭被告之自小客車撞擊，然再自前
      開所述，被告經証人馮祥景攔下時，雖於酒醉狀態下，仍告以其右側有撞到東
      西，此業經証人馮祥景結証在卷，亦與被告供述相符，按之常理，若未撞到該
      部機車，被告豈可能於經欄阻時，即為如此說明？另被告於本院訊問時一再供
      稱因當時已酒醉，不知發生何事，然被告於經查獲後，經警方對其測試酒精濃
      度呼氣值雖為每公升０．九九毫克，有酒精測試單影本附卷可稽，顯見其體內
      酒精濃度並非甚高，再參以被告被追獲後，仍下車與証人馮祥景對話爭執，証
      人馮祥景並於偵訊中證稱：「當時我把被告攔下來後，被告先開口問我『老馮
      有什麼事』，我便說你撞到人，為何要跑？他便說我的右保險桿有撞到東西，
      但沒怎樣，還叫我自己去看。」等語，被告既然能與証人馮祥景爭執，足徵被
      告當時神智尚屬清晰，當知悉有發生車禍之事實，且一般開車，僅路上稍有顛
      簸即能感覺，縱被告所駕駛者為吉普車，其顛簸之感覺雖較大，但按之常理，
      豈可能車頭撞擊被害人之機車，且機車仍卡在車輛下仍毫無知覺？故依被告當
      時之情形顯然尚未達喪失意識之程度，此亦可參以被告當時若如其所供述之係
      欲駕車至橫山找其朋友陳建彰，則亦不可能對所經歷之事物完全無所記憶，否
      則其如何駕車？又如何悉道路及訪友？故被告於本院供稱因已喝酒致對當時情
      形毫無記憶之詞顯不可採，況被告於酒醉狀態下經欄阻時仍為前開供述，自可
      推定被告當時明知有撞及物品，被告當時之說詞因距事故發生時最近，亦未有
      其他情緒因素摻雜，應最真實而可採信，故其於行經該路段時，其車輛之右側
      應有撞及行駛在前之林長山所騎乘機車之左側堪以認定。
（六）至本件雖其後於同年九月十一日再次採樣，對車號ＪＸ─八○四一號吉普車車
      頭左前方藍色刮痕之油漆片採樣送請內政部警政署刑事警察局鑑定，其鑑定結
      果認與採自車號ＨＰＬ─三五八號重機車之油漆片相似，有該局九十一年一月
      十四日刑鑑字第二一七八五八號鑑驗通知書可證部分，故公訴人推定被告所駕
      駛車輛之左側與被害人機車左側發生碰撞，然查，本件事故係於九十年三月二
      十六日下午發生，且証人趙明雪結稱：第一次採証時機車係停放在分局前，汽
      車停在修理場，並非在同一地點，而第二次勘驗時，汽、機車均在分局車棚內
      等語，而第二次係於事隔約半年後所做之採証，且依証人所述，汽、機車原既
      置於不同處所，而後經移至同一處所勘驗，實難認前開事故車輛均經完整保存
      ，其所採得之跡証確係事故當時所殘留，則被告辯稱之可能係事後拖至該處時
      方留下痕跡之詞，即屬可能，況依証人趙明雪於本院結稱之第二次勘驗時主要
      係對汽車、機車有無較明顯碰撞部分採証，經檢查後發現車子左前方有與機車
      相似之藍色刮痕，藍色油漆與機車油漆相似，其他部分並無新發生之痕跡，當
      初判定係最近發生之痕跡，因第二次看時算係新的痕跡，及擦撞痕高度與機車
      後座位置相符，機車部分則未發現明顯之痕跡等語，又該項跡証既係採自被告
      之自小客車左側車頭，而死者林長山機車係左側受撞及，按之常理，二部車輛
      若受損部位均在左側，應非係當時即發生，可能係事後所造成，故此項証據尚
      不足為被告當時有撞及死者機車之証明，併予敘明。
（七）又証人乙○○於本院亦結稱當時被告車速甚快，約有一百公里左右，被告車輛
      下卡住一部機車，最先以為係往芎林方向，因機車掉在芎林與秀湖交叉路口正
      前方向，經路人告知被告往秀湖方向跑，方在秀湖修車廠附近追到被告等語，
      証人張瀚陽亦結稱當時伊騎機車時速八十多公里，但仍追不上被告，係馮先生
      先將被告攔阻等語，証人馮祥景亦結稱當時見被告車輛拖著機車，且未停下，
      故伊開貨車前往追趕，至一二０公路時，經附近民眾告知被告車行方向，且見
      機車掉落路中，因其車上有警報器，後被告停下時經告知撞到人，被告當時即
      辯稱未撞到人，且稱其保險桿未壞掉，被告當時雖有喝酒，但仍蠻清醒，還叫
      伊馮班長，且當時曾隨同被告檢視其保險桿，右前方有一點點痕跡，但不明顯
      ，被告當時仍爭辯那個沒有什麼，好像不是撞到的，又當天確係因被告拖一部
      機車，方會追趕被告等語，則依被告於肇事後之車速達一百多公里，顯見其於
      肇事後應有加速逃逸之情形，否則豈可能車速如此之快？至被告辯稱之路旁有
      小路及其行駛在外側，若有逃逸之意隨時可逃等情，則參以前開証人馮翔景等
      人之供述並証人等當時緊追在後等情，被告當無法任意逃離，故其所辯尚非可
      採，其係肇事逃逸，堪以認定。
（八）另被告雖辯稱擬往去橫山鄉找友人陳建璋云云，然經調取被告所使用之號碼0
      000000000號行動電話及陳建璋住處號碼（○三）0000000號
      市內電話於九十年三月二十五日至同月二十六日二日之通聯記錄，均無互相聯
      絡之紀錄，有該份通聯紀錄在卷可查。被告另又辯稱未事先聯絡云云，然被告
      住處在竹東鎮，陳建璋住處在橫山鄉，並非住在附近，証人陳建璋於偵查中亦
      證稱：其與被告係普通朋友，其長年住在台北等語，依常理，被告至証人陳建
      璋住處前，當會事先聯絡，然被告並未事先聯絡，難謂非往橫山方向逃逸。又
      被告於本院訊問時先供稱（九十一年五月三十日）其住在竹林橋附近，當時沒
      有進家裡去，要去橫山等語，然於九十一年六月二十八日之訊問筆錄中，於告
      訴人質疑其若係欲至橫山，則在竹東吃飯，自竹東應較便利，為何繞遠路時，
      則另供稱伊當日有回家一趟才會繞從事故地點等語，又於九十一年七月十九日
      再經本院訊問時則又供稱當日印象中有從家經過，沒有回家裡面，突然想去找
      朋友云云，其先後多次供述均不一，尚無法認定其當日究有無返家，及為何突
      然欲至橫山等情，且被告聲請傳訊之証人戊○○結稱，當日下午五點三十分許
      伊與被告一起吃晚飯，至七時二十多分時，被告稱要回家，當時未告知要去找
      朋友等語，更足以証明其辯稱之至橫山鄉找朋友之詞當係事後所編，尚不足採
      信。
（九）此外，復有道路交通事故調查報告表、肇事之自小客車、重機車之相片十四幀
      、酒精測試單影本一份附卷可參。被告酒醉駕車未注意車前狀況失控擦撞被害
      人所騎機車，致發生車禍，自有重大過失，又死者林長山確因本件車禍而受有
      頸椎骨折致死，有臺灣新竹地方法院檢察署檢察官相驗屍體證明書、驗斷書、
      相驗報告書附卷可證，被告之過失行為與死者之死亡具有相當之因果關係，且
      被告於肇事後，明知有人倒地，當知有死傷之情形，竟加速逃離現場，其肇事
      逃逸犯行亦堪認定。
（十）至被告辯稱証人等人於當時情況下無法目擊是否係其車輛肇事及油漆痕跡係相
      似亦不能証明其車底確係死者機車之詞，依前開所述，被告所辯，尚不可採。
      其犯罪事証明確，犯行堪以認定。
二、核被告庚○○所為，係犯刑法第一百八十五條之三酒醉駕車罪、同法第一百八十
    五條之四肇事逃逸罪及同法第二百七十六條第一項之過失致死罪。被告酒後駕車
    肇事致人死亡，應依道路交通管理處罰條例第八十六條第一項規定，對於過失致
    死罪加重其刑至二分之一。被告所犯上開三罪間，犯意各別，行為互異，應予分
    論併罰。爰審酌被告於酒後仍駕車，且因而造成車禍事故，而於事故發生後並置
    被害人於不顧而逃逸，幸當時在場有警員目擊，否則死者究係如何死亡將如石沈
    大海，無法知悉，故其犯罪所造成損害重大，及其過失程度並犯罪後態度等一切
    情狀，分別量處如主文所示之刑，並定其應執行之刑。
據上論斷，應依刑事訴訟法第二百九十九條第一項前段，刑法第一百八十五條之三、
第一百八十五條之四、第二百七十六條第一項、第五十一條第六款，道路交通管理處
罰條例第八十六條第一項，罰金罰鍰提高標準條例第一條前段，判決如主文。
本案經檢察官劉邦繡到庭執行職務。
中      華      民      國      九十一    年    十一    月    二十六    日
                                臺灣新竹地方法院交通法庭
                法  官  王紋瑩
右正本證明與原本無異。
如不服本判決，應於判決送達後十日內向本院提出上訴狀( 應附繕本 )，上訴於
臺灣高等法院。
                                    書記官  馮玉玲
中      華      民      國      九十一    年    十一    月    二十六    日
附錄所犯法條：
刑法第一百八十五條之三
服用毒品、麻醉藥品、酒類或其他相類之物，不能安全駕駛動力交通工具而駕駛者，
處一年以下有期徒刑、拘役或三萬元以下罰金。
刑法第一百八十五條之四
駕駛動力交通工具肇事，致人死傷而逃逸者，處六月以上五年以下有期徒刑。
刑法第二百七十六條第一項
因過失致人於死者，處二年以下有期徒刑、拘役或二千元以下罰金。
